【裁判字號】    99,訴,735
【裁判日期】    990430
【裁判案由】    侵權行為損害賠償
【裁判全文】
臺灣板橋地方法院民事裁定               99年度訴字第735號
原      告  桂昌營造工程股份有限公司
法定代理人  甲○○
被      告  乙○○
上列當事人間因刑事附帶民事訴訟請求侵權行為損害賠償事件，
經刑事庭裁定移送前來（98年度附民字第656號），本院裁定如
下：
    主  文
原告之訴駁回。
訴訟費用由原告負擔。
    理  由
一、按因犯罪而受損害之人，以對於刑事被告及依民法負賠償責
    任之人請求回復其損害者為限，始得於刑事訴訟程序附帶提
    起民事訴訟，此為刑事訴訟法第487 條第1 項所明定，且其
    附帶提起之民事訴訟，如不合於上開法條所定之要件者，縱
    於刑事庭依刑事訴訟法第504 條第1 項將附帶之民事訴訟移
    送於民事庭後，亦不得將關於民事訴訟之法規，溯及於附帶
    提起民事訴訟之時，而予適用，仍應認其起訴為不合法（最
    高法院41年度台抗字第58號裁定意旨參照）；次按刑事法院
    得依刑事訴訟法第504條第1 項規定，將附帶民事訴訟以裁
    定移送於該法院民事庭者，以刑事部分宣告被告有罪之判決
    者為限，至刑事訴訟諭知無罪之判決，刑事法院本應依同法
    第503 條第1 項前段規定以判決駁回原告之訴，如誤以裁定
    移送於民事庭，其訴之不合法，不因移送民事庭而受影響，
    受移送之民事庭應認原告之訴為不合法以裁定駁回之。查被
    上訴人被訴偽造系爭買賣契約之刑事訴訟，業經刑事法院認
    定此部分之犯罪不能證明，祗以為連續犯之一部未於判決主
    文就此部分犯罪為無罪之諭知而已，實質上與諭知無罪有同
    一之效力，乃刑事法院疏於注意，將此本應以判決駁回之訴
    ，以裁定移送於原審法院，原審法院仍應以裁定駁回之（最
    高法院66年台上字第1094號判例意旨參照）。
二、本件原告因被告乙○○妨害自由案件於刑事訴訟程序附帶提
    起民事訴訟，依民法第184條第1項及第195條第1項規定，請
    求判令被告應在中國時報、自由時報頭版以三號字體、五乘
    七公分版面，刊登道歉啟事一日。經刑事庭依刑事訴訟法第
    504 條第1 項規定，將其附帶之民事訴訟，以裁定移送民事
    庭。
三、惟查被告乙○○係因工程款糾紛於民國98年1 月22日、同月
    23 日 、3 月2 日前住台北縣板橋市○○路87號11樓，找原
    告公司負責人甲○○處理工程款糾紛，經該公司負責人與員
    工要求離去，而留滯在該公司不願離去，致遭本院刑事庭以
    98 年 度簡字第7988號刑事簡易判決判依刑法第306 條第2
    項之留滯住宅罪，判處拘役20日，如易科罰金以新台幣1000
    元抵算1 日，及拘役20日，如易科罰金以新台幣1000元抵算
    1 日（即分論併罰兩罪），則原告僅係被告妨害自由犯行之
    被害人，被告前開犯行並未侵害原告之名譽權。原告並因非
    被告犯罪受有名譽損害之人，自不得主張其名譽受損對被告
    提起附帶民事訴訟。
四、從而，原告所提前開訴訟不合法，應予駁回。
五、結論：依民事訴訟法第249 條第1 項第6 款、第95條、第78
    條，裁定如主文。
中    華    民    國    99    年    4     月    30    日
                  民事第三庭    法  官  何君豪
以上正本證明與原本無異。
如不服本裁定應於送達後10日內向本院提出抗告狀，並應繳納抗
告裁判費新臺幣1,000元整。
中    華    民    國    99    年    4     月    30    日
                                書記官  黃琴茜

司法院資訊處製作；財團法人民間司法改革基金會備份。
